---
title: "Integration_Cyto_Prot"
author: "Cassandra,Ines,Manel,Feriel"
date: "2023-10-16"
output: html_document
---

# Purge de l'environnement
```{r}
rm(list=ls())
```

# Charger les bibliothèques
```{r}
library(ggplot2)
library(dplyr)
library(tidyr)
library(caret)
library(mixOmics)
library(netOmics)
library(BiocGenerics)
library(corrplot)
library(igraph)
library(gprofiler2)
library(org.Hs.eg.db)
library(rgl)
library(clusterProfiler)
library(biomaRt)
```

```{r}
load("Omiques_data.RData")
```

# ---------------------------- ANALYSE D'INTEGRATION -------------------------- #

## PLS pour Prot VS Cyto

```{r}
X1 <- RNA_data_logged
X2 <- protein_data_scaled
X3 <- cyto_data_scaled
```

# Realisation de l'analyse PLS
```{r}
pls.results <- pls(X = X2, Y = X3) #ncomp par defaut -> 2
pls.results
```

```{r}
#Graphe des echantillons (score plot)
plotIndiv(pls.results,title="Graphe des echantillons")
#Graphe des variables (loading plot)
plotVar(pls.results, cex=c(3,3),title="Graphe des variables")
plotArrow(pls.results)
```

#sPLS
```{r}
# Analyse sPLS avec spécification du nombre de features pour chaque composante

keepX <- c(10, 5)  # 10 features pour la composante 1, 5 pour la composante 2
keepY <- c(10, 5) 

spls.results <- mixOmics::spls(X2, X3, ncomp = 2, keepX = keepX, keepY = keepY)
spls.results
```

```{r}
plotIndiv(spls.results)
plotVar(spls.results)
plotArrow(spls.results)
```

# Variables selectionées chez les prot
```{r}
# Variables sélectionnées pour X2 (prot)
selectVar(spls.results,comp=1)$X
selectVar(spls.results,comp=2)$X

prot_id_1<- selectVar(spls.results,comp=1)$X$name
prot_id_2<- selectVar(spls.results,comp=2)$X$name

prot_id <- c(prot_id_1,prot_id_2)
prot_id <- gsub('protein.','',prot_id)
```

# Determination des rôles biologiques
```{r}
# Sélectionner le mart et le dataset
mart <- useMart(biomart = "ensembl", dataset = "hsapiens_gene_ensembl")

```

```{r}
# Récupération des fonctions biologiques pour les protéines
protein_functions <- getBM(attributes = c("uniprotswissprot", "go_id", "name_1006"), 
                           filters = "uniprotswissprot", 
                           values = prot_id, 
                           mart = mart)
head(protein_functions)
```


#Enrichissement chez les proteines
```{r}
gostres_1 <- gost(query = prot_id, organism = "hsapiens")
head(gostres_1$result)
```

# Visualisation des résultats 
```{r}
p_1 <- gostplot(gostres_1, capped = FALSE, interactive = FALSE)
p_1
```

# Variables selectionnées chez les cyto
```{r}
selectVar(spls.results,comp=1)$Y
selectVar(spls.results,comp=2)$Y

cyto_id_1<- selectVar(spls.results,comp=1)$Y$name
cyto_id_2<- selectVar(spls.results,comp=2)$Y$name

cyto_id <- c(cyto_id_1,cyto_id_2)
cyto_id <- gsub('cyto.','',cyto_id)
```

# Determination des rôles biologiques
```{r}
# Obtenir les identifiants Entrez Gene pour ces noms
entrez_ids <- mapIds(org.Hs.eg.db, keys = cyto_id, column = "ENTREZID", keytype = "SYMBOL", nomatch = NA)

# Utilisez ces identifiants Entrez Gene pour obtenir des descriptions
cyto_descriptions <- mapIds(org.Hs.eg.db, keys = entrez_ids, column = "GENENAME", keytype = "ENTREZID", nomatch = NA)

# Créer une liste nommée avec les noms des cyto en tant que noms et les descriptions en tant que valeurs
result <- setNames(cyto_descriptions, cyto_id)

print(result)
```

# Enrichissement chez les prot
```{r}
gostres <- gost(query = cyto_id, organism = "hsapiens")
head(gostres$result)
```

# Visualisation des résultats 
```{r}
p <- gostplot(gostres, capped = FALSE, interactive = FALSE)
p
```

