---
title: "Multi-omiques"
author: "Cassandra"
date: "2023-10-13"
output: html_document
---

## Purge de l'environnement
```{r}
rm(list=ls())
```

```{r}
# Charger les bibliothèques
library(ggplot2)
library(dplyr)
library(tidyr)
library(caret)
library(mixOmics)
library(netOmics)
library(BiocGenerics)
library(corrplot)
library(igraph)
library(gprofiler2)
library(org.Hs.eg.db)
library(rgl)
```

## Lecture des données
```{r}
#Chemin du repo Multi_omiques à changer selon l'user mais à ne pas supprimer 
path <- '/Users/cassandragbaboua/M2_BI/Multi-omiques/'
setwd(path)
data_pregnancy <- readRDS('data_pregnancy.Rds')
```

## Visualisation des données
```{r}
head(data_pregnancy)
summary(data_pregnancy)
str(data_pregnancy)
```
## Dimensions des données
```{r}
#Les dimensions du RNA_dataframe
RNA_data <- data.frame(data_pregnancy['RNA'])
sprintf('Les dimensions du RNA dataframe sont %s et %s', dim(RNA_data)[1],dim(RNA_data)[2])

#Les dimensions du PROTEIN_dataframe
protein_data <- data.frame(data_pregnancy['protein'])
sprintf('Les dimensions du protein dataframe sont %s et %s', dim(protein_data)[1],dim(protein_data)[2])

#Les dimensions du CYTO_dataframe
cyto_data <- data.frame(data_pregnancy['cyto'])
sprintf('Les dimensions du protein dataframe sont %s et %s', dim(cyto_data)[1],dim(cyto_data)[2])

#Les dimensions du SAMPLE_dataframe
sample_info <- data.frame(data_pregnancy['sample_info'])
sprintf('Les dimensions du protein dataframe sont %s et %s', dim(sample_info)[1],dim(sample_info)[2])
```

## Informations sur le nombre de sujets/echantillons et sur les différentes classes
```{r}
nb_sujets = length(unique(sample_info$sample_info.sample))
nb_classes = length(unique(sample_info$sample_info.Y))
sprintf("Nombre d'id unique, donc, nombre de femmes intérogées : %s ",nb_sujets) 
sprintf("Nombre de classes : %s ",nb_classes) 
```

## Analyses préliminaires
```{r}
boxplot(protein_data,las=2,cex.axis=0.8)
boxplot(cyto_data,las=2,cex.axis=0.8)
#boxplot(RNA_data)
```

```{r}
#Utilité ? 
#apply(cyto_data,2,mean)
#apply(RNA_data,2,mean)
#apply(protein_data,2,mean)
```


## Preprocessing

```{r}
# Extraction des informations des noms de lignes
RNA_class <- RNA_data %>%
  rownames_to_column(var = "NomLigne") %>%  # Convertir les noms de lignes en colonne
  separate(NomLigne, into = c("Echantillon", "Classe"), sep = "_")  # Séparer le nom de ligne en trois colonnes
```

```{r}
# Extraction des informations des noms de lignes
protein_class <- protein_data %>%
  rownames_to_column(var = "NomLigne") %>%  # Convertir les noms de lignes en colonne
  separate(NomLigne, into = c("Echantillon", "Classe"), sep = "_")  # Séparer le nom de ligne en trois colonnes
```

```{r}
# Extraction des informations des noms de lignes
cyto_class <- cyto_data %>%
  rownames_to_column(var = "NomLigne") %>%  # Convertir les noms de lignes en colonne
  separate(NomLigne, into = c("Echantillon", "Classe"), sep = "_")  # Séparer le nom de ligne en trois colonnes
```

```{r}
ggplot(RNA_class, aes(x = Echantillon , y = RNA.ENSG00000000003)) +
  geom_bar(stat = "identity") +
  labs(title = "Barplot de la Feature en fonction des Individus",
       x = "Individu (Échantillon)",
       y = "Valeur de la Feature")

```


```{r}
ggplot(RNA_class, aes(x = Classe , y = RNA.ENSG00000000003)) +
  geom_bar(stat = "identity") +
  labs(title = "Barplot de la Feature en fonction des classes",
       x = "Individu (Échantillon)",
       y = "Valeur de la Feature")

```


## Traitement des données cytokines 

Comme vu précédement on a une forte différence de variabilité des données. 
On normalisera.

```{r}
#Filtration des gènes peu variants 
cyto_data <- cyto_data[,colSums(cyto_data) > 10]
coef.var <- function(x){
    c.var = sd(x)/mean(x)
}
coef.cyto <- as.numeric(lapply(cyto_data, coef.var))
hist(coef.cyto)
```

```{r}
#Transformation des données 
cyto_data_logged <- log(cyto_data)
cyto_data_scaled <- data.frame(scale(cyto_data, center = TRUE, scale = TRUE))

boxplot(cyto_data_logged)
boxplot(cyto_data_scaled)
```

## Traitement des données protéiques 

```{r}
#Filtration des gènes peu variants
variances <- apply(protein_data, MARGIN = 2, var)
plot(variances,ylim=c(0,1.0e+6))
protein_data_filtered <- protein_data[, variances > 1.0e+6 ]

```

```{r}
#Transformation des données 
protein_data_logged <- log(protein_data_filtered)
protein_data_scaled <- data.frame(scale(protein_data_filtered, center = TRUE, scale = TRUE))

boxplot(protein_data_logged)
boxplot(protein_data_scaled)
```


## Traitement des données RNA

```{r}
#Filtration des gènes peu variants
RNA_data <- RNA_data+1
variances <- as.numeric(apply(RNA_data, MARGIN = 2, var))
plot(variances,ylim=c(0,10))
RNA_data_filtered <- RNA_data[, variances > 10000]
```


```{r}
#Transformation des données 

RNA_data_logged <- log(RNA_data_filtered)
RNA_data_scaled <- data.frame(scale(RNA_data_filtered, center = TRUE, scale = TRUE))
boxplot(RNA_data_scaled)
boxplot(RNA_data_logged)

```

Quels sont les gènes les plus variants ? les protéines ? Quels sont leurs rôles biologiques ?

```{r}
sort(apply(RNA_data_filtered, FUN=var, MARGIN = 2),decreasing=T)
```
lE GENE LE PLUS VARIANT EST RNA.ENSG00000107372
C'est le gène GID8 :  Predicted to enable protein homodimerization activity. Involved in positive regulation of canonical Wnt signaling pathway and positive regulation of cell population proliferation. 

```{r}
sort(apply(protein_data_filtered, FUN=var, MARGIN = 2),decreasing=T)

```

On choisit de conserver :
```{r}
#Logged pour ARN, Scaled pour le reste 
save(RNA_data_logged,protein_data_scaled,cyto_data_scaled,sample_info,Classes,file="Omiques_data.RData")
```

proteine A8K6G4 : cDNA 
-------------------------------------------

## ACP pour cytokynes

```{r}
pca_cyto <- mixOmics::pca(cyto_data_scaled,ncomp = 10,scale=TRUE) 
plot(pca_cyto)

# Proportions cumulées de la variance pour décider combien de composantes conserver
pca_cyto$cum.var

#Pca en conservant que 5 composantes
final.pca_cyto <- mixOmics::pca(cyto_data_scaled, ncomp = 5, center = TRUE, scale=TRUE) 

# Affichez la proportion de variance expliquée pour chaque composante
final.pca_cyto$prop_expl_var$X

# Affichez la variance totale
final.pca_cyto$var.tot

# Proportion cumulée de variance expliquée
final.pca_cyto$cum.var


mixOmics::plotIndiv(final.pca_cyto,
                    comp = c(1, 2),   
                    ind.names = TRUE, cex=3, group = cyto_class$Classe) # Montrez les noms des échantillons

# Voir la troisième composante
mixOmics::plotIndiv(final.pca_cyto, style = '3d')

#Ccorrelation circle plot
mixOmics::plotVar(final.pca_cyto,cex=3)
```

## ACP pour protéines

```{r}
# Effectuer l'ACP sur les données protéine_data avec 10 composantes
pca_protein <- mixOmics::pca(protein_data_scaled, ncomp = 10,scale=T) 

# Afficher le graphique de l'ACP
plot(pca_protein)

# Proportions cumulées de la variance pour décider combien de composantes conserver
pca_protein$cum.var

# ACP en conservant seulement 5 composantes
final.pca_protein <- mixOmics::pca(protein_data_scaled, ncomp = 5, center = TRUE,scale=T) 

# Affichez la proportion de variance expliquée pour chaque composante
final.pca_protein$prop_expl_var$X

# Affichez la variance totale
final.pca_protein$var.tot

# Proportion cumulée de variance expliquée
final.pca_protein$cum.var

# Affichage des échantillons dans l'espace des composantes 1 et 2
mixOmics::plotIndiv(final.pca_protein,
                    comp = c(1, 2),   
                    ind.names = TRUE,cex=3, group=cyto_class$Classe) # Montrez les noms des échantillons

# Visualisation 3D pour voir la troisième composante
mixOmics::plotIndiv(final.pca_protein, style = '3d')

# Correlation circle plot pour les variables de proteine_data
mixOmics::plotVar(final.pca_protein,cex=3)
```

## ACP pour RNA

```{r}
# Réalisation de l'ACP pour les données RNA
pca_rna <- mixOmics::pca(RNA_data_logged, ncomp = 10, scale=T)
plot(pca_rna)

# Proportions cumulées de la variance pour décider combien de composantes conserver
pca_rna$cum.var

# Réalisation de l'ACP en conservant seulement 5 composantes pour les données RNA
final.pca_rna <- mixOmics::pca(RNA_data_logged, ncomp = 5, center = TRUE, scale=T) 

# Affichage de la proportion de variance expliquée pour chaque composante
final.pca_rna$prop_expl_var$X

# Affichage de la variance totale
final.pca_rna$var.tot

# Proportion cumulée de variance expliquée
final.pca_rna$cum.var

# Visualisation des échantillons dans l'espace des composantes 1 et 2
mixOmics::plotIndiv(final.pca_rna,
                    comp = c(1, 2),  
                    ind.names = TRUE,cex=3, group=RNA_class$Classe) # Montrez les noms des échantillons

# Visualisation 3D des trois premières composantes
mixOmics::plotIndiv(final.pca_rna, style = '3d')

# Correlation circle plot pour les variables
mixOmics::plotVar(final.pca_rna,cex=3)
```
Nous choissisons 

##SPCA sur cytokines

```{r}

# Définir les paramètres sPCA
nselect1 <- 10  # Nombre de features à sélectionner sur la première composante
nselect2 <- 5   # Nombre de features à sélectionner sur la deuxième composante

# Effectuer une analyse sPCA
spca_cyto <- spca(cyto_data_filtered,scale=T, keepX = c(nselect1,nselect2))

plotVar(spca_cyto,cex=3)
plotIndiv(spca_cyto,cex=3, group=cyto_data_1$Classe)

```

sur la première composante 

```{r}
# extract the variables used to construct the first PC
selectVar(spca_cyto, comp  =1)$name 
```

sur la deuxième composante 

```{r}
# extract the variables used to construct the first PC
selectVar(spca_cyto, comp  =2)$name 
```



##SPCA sur proteines

```{r}


# Définir les paramètres sPCA
nselect1 <- 10  # Nombre de features à sélectionner sur la première composante
nselect2 <- 5   # Nombre de features à sélectionner sur la deuxième composante

# Effectuer une analyse sPCA
spca_protein <- spca(protein_data_filtered, scale=T, keepX = c(nselect1,nselect2))

plotVar(spca_protein,cex=3)

plotIndiv(spca_protein,cex=3, group=cyto_data_1$Classe)

```

sur la première composante 

```{r}
# extract the variables used to construct the first PC
selectVar(spca_protein, comp  =1)$name 
```

sur la deuxième composante 

```{r}
# extract the variables used to construct the first PC
selectVar(spca_protein, comp  =2)$name 
```



##SPCA sur ARN

```{r}


# Définir les paramètres sPCA
nselect1 <- 10  # Nombre de features à sélectionner sur la première composante
nselect2 <- 5   # Nombre de features à sélectionner sur la deuxième composante

# Effectuer une analyse sPCA
spca_RNA <- spca(RNA_data_filtered,scale=T, keepX = c(nselect1,nselect2))
plotVar(spca_RNA,cex=3)

plotIndiv(spca_RNA,cex=3, group=cyto_data_1$Classe)
```

sur la première composante 

```{r}
# extract the variables used to construct the first PC
selectVar(spca_RNA, comp  =1)$name 
```

sur la deuxième composante 

```{r}
# extract the variables used to construct the first PC
selectVar(spca_RNA, comp  =2)$name 
```



##PLSDA

cytokines 

```{r}
X <- cyto_data_filtered 
Y <- cyto_data_1$Classe
```


```{r}
plsda_cyto <- plsda(X, Y, scale=T) 
plotIndiv(plsda_cyto) 
plotVar(plsda_cyto,cex=3) 
```

proteines 

```{r}
X <- protein_data_filtered 
Y <- cyto_data_1$Classe
```


```{r}
plsda_protein <- plsda(X, Y, scale=T) 
plotIndiv(plsda_protein) 
plotVar(plsda_protein,cex=3) 
```



RNA 

```{r}
X <- RNA_data_filtered 
Y <- RNA_data_1$Classe
```


```{r}
plsda_RNA <- plsda(X, Y, scale=T) 
plotIndiv(plsda_RNA) 
plotVar(plsda_RNA,cex=3) 
```


### ANALYSE D'INTEGRATION

## PLS

```{r}
X1 <- RNA_data_filtered 
X2 <- protein_data_filtered
```

```{r}
pls.gp <- pls(X = X1, Y = X2)
pls.gp
```
```{r}
plotIndiv(pls.gp)
plotVar(pls.gp, cex=c(3,3))
plotArrow(pls.gp)
```


```{r}
pls.perf <- perf(pls.gp, validation = "loo")
pls.perf
  
```
```{r}
pls.perf$measures$Q2.total
```



#sPLS
```{r}
spls.gp <- spls(X = X1, Y = X2, ncomp = 2, keepX = c(10,5), keepY = c(10, 5))
spls.gp
```
```{r}
plotIndiv(spls.gp)
plotVar(spls.gp)
plotArrow(spls.gp)
```

Variables retenus chez les genes
```{r}
selectVar(spls.gp,comp=1)$X
selectVar(spls.gp,comp=2)$X

```

Variables retenus chez les prot
```{r}
selectVar(spls.gp,comp=1)$Y
selectVar(spls.gp,comp=2)$Y

```


##DIABLO

```{r}
X1 <- RNA_data_filtered 
X2 <- protein_data_filtered
X3 <- cyto_data_filtered
X <- list(rna = X1, protein = X2, cyto= X3)

Y <- cyto_data$Classe
```

```{r}
result.diablo <- block.plsda(X, Y) # run the method
plotIndiv(result.diablo) # plot the samples
plotVar(result.diablo)
```

```{r}
list.keepX = list(rna = c(15, 10), protein = c(15,5), cyto = c(15, 5)) 
result.sparse.diablo <- block.splsda(X, Y,keepX=list.keepX , ncomp=2) # run the method
plotIndiv(result.sparse.diablo) # plot the samples
plotVar(result.sparse.diablo,cex=c(3,3,3))
```
```{r}
plotLoadings(C, ncomp = 1) 
```
```{r}
circosPlot(result.sparse.diablo,cutoff = 0.5, style = 'graphics')
```



## Réseaux de régulation de gène GRN 


```{r}
 g <- igraph::graph_from_data_frame(RNA_data)
 plot(g)
```
 
```{r}
 RNA_data <- data.frame(RNA_data)
```

```{r}
 grn <- netOmics::get_grn(RNA_data$raw$RNA)
```


# number of vertices

```{r}
 vcount(g)
```

# number of edges

```{r}
ecount(g) 
```


```{r}
deg <- degree(g)
hist(deg)
```

# Vertex name

```{r}
V(g)$name
```


```{r}

```


```{r}

```

