---
title: "integration"
output: html_document
date: '2023-10-16'
---

```{r}
load("Omiques_data.RData")
gene_protein <- readRDS('gene_to_coding_protein.Rds')
TF_to_targeted_gene <- readRDS("TF_to_targeted_gene.Rds")
```



## Réseaux de régulation de gène GRN 

```{r}
load('Omiques_data.RData')

```




```{r}
grn <- netOmics::get_grn(RNA_data_logged)
grn
```



```{r}
 g <- igraph::graph_from_data_frame(get.data.frame(grn), directed=F)
 plot.igraph(grn,  vertex.label = NA)
```
 

# number of vertices

```{r}
get_graph_stats(grn)
```

# number of edges

```{r}
ecount(grn) 
```


```{r}
deg <- degree(grn)
hist(deg)

```

geene le plus connecté

```{r}
which.max(deg)

```

# Vertex name
# Noms des sommets / noeuds

```{r}
V(grn)$name
genes <- V(grn)$name
genes <- unlist(lapply(genes, function(x) sub("^RNA\\.", "", x)))
```
genes : noms des genes 


```{r}
df_vertex_grn <- as.data.frame(vertex_attr(graph = grn))
df_vertex_grn
```
reseaux de gene : creer des liens



graph from interaction database --> PPI
On telecharge cette bdd
filtrer proteines qui sont dans mon dataframe

On prend notre reseaux de genes

faire un filtre

On merge nos trois dataframe : TF_to_targeted et gene_to_coding_prot




```{r}

gene_to_coding_prot <- readRDS('gene_to_coding_protein.Rds')
gene_to_coding_prot
```


```{r}
TF_to_targeted_gene <-readRDS('TF_to_targeted_gene.Rds')
TF_to_targeted_gene
```


```{r}
ppi <- readRDS('ppi.Rds')
ppi
```

```{r}
library(dplyr)

proteines <- colnames(protein_data_scaled)
proteines <- lapply(proteines, function(x) sub("^protein\\.", "", x))
proteines = unlist(proteines)
proteines
```


proteine :liste noms des proteines

```{r}
colnames(ppi)=c("from","to")
```



```{r}
p <- get_interaction_from_database(X=proteines,db = ppi, type="PROT", user.ego = F)

plot(p)

```


# number of vertices


toutes nos reponses sont la (mais nombre de prot mauvais on est censé en avoir670
```{r}
get_graph_stats(p)
```

# number of edges

```{r}
ecount(p) 
```


```{r}
deg <- degree(p)
hist(deg)
```

# Vertex name
# Noms des sommets / noeuds

```{r}

V(p)$name
```




```{r}
prot_conn <- as.data.frame(vertex_attr(graph = p))
prot_conn


```

```{r}
deg <- degree(p)
hist(deg)

```

```{r}
deg[which.max(deg)]
deg[which.min(deg)]
```
## CONNECTION GENE PROT


interaction gene prot
```{r}
gene_to_coding_prot
interaction.gene_prot <- dplyr::filter(gene_to_coding_prot, (ENSEMBL %in% genes & UNIPROT %in% proteines))
colnames(interaction.gene_prot) <- c("from","to")
```

interaction tf gene

```{r}
TF_to_targeted_gene
interaction.TF_gene <- dplyr::filter(TF_to_targeted_gene, (ENSEMBL %in% genes & UNIPROT %in% proteines))
colnames(interaction.TF_gene) <- c("from","to")

```
PROBLEME : IL FAUT UN SEUL RESEAU AVEC LES DEUX TYPES DINTERACTION
tf-gene

```{r}
merged_graph <- combine_layers(graph1= p , graph2 = g, interaction.TF_gene)
plot(merged_graph, vertex.label = NA)
V(merged_graph)$color <- ifelse(V(merged_graph)$name %in% V(g)$name, "blue", "red")
vertex_attr(merged_graph) %>% as.data.frame()
```

gene prot


```{r}
merged_graph1 <- combine_layers(graph1= p , graph2 = g, interaction.gene_prot)
plot(merged_graph1, vertex.label = NA)
V(merged_graph1)$color <- ifelse(V(merged_graph1)$name %in% V(g)$name, "blue", "red") #gene bleu
vertex_attr(merged_graph1) %>% as.data.frame()
```



modularité

```{r}
modularity <- walktrap.community(merged_graph)
communities=membership(modularity)
plot(merged_graph, mark.groups = communities,vertex.label=NA)

```



random walk 
avant il faut determiner un seed (start)
```{r}
seeds <- head(V(merged_graph)$name[V(merged_graph)$type == "GO"])
res_rwr <- random_walk(grn, start = "RNA.ENSG00000005249", steps = 5)
res_rwr
```




enrichissement

```{r}
gostres <- gost(merged_graph, organism = "hsapiens")
```


```{r}
enri <- gostplot(gostres, capped = FALSE, interactive = FALSE)
enri
```









